【裁判字號】    98,訴,983
【裁判日期】    981030
【裁判案由】    偽證
【裁判全文】
臺灣高雄地方法院刑事判決               98年度訴字第983號
公  訴  人  臺灣高雄地方法院檢察署檢察官
被      告  乙○○○
上列被告因偽證案件，經檢察官聲請簡易判決處刑（97年度偵字
第12955 號），本院認不宜以簡易判決處刑，改依通常程序審理
後，被告於準備程序為有罪之陳述，本院合議庭裁定由受命法官
獨任進行簡式審判程序，判決如下：
    主  文
乙○○○犯偽證罪，處有期徒刑參月，緩刑貳年，並應向國庫支
付新臺幣參萬元。
    事  實
一、乙○○○明知其於民國96年1 月13日9 時許，係以台語向甲
    ○○稱：「每天出來都一直譙！在那譙什麼？」等語係罵三
    字經之意，竟基於偽證之單一犯意，先於96年11月12日15時
    30分許，在臺灣高雄地方法院96年度易字第2197號甲○○毀
    損案件審理時，以證人身份供前具結後虛偽證稱：「（問：
    勘驗筆錄的第一句話說每天出來就一直譙，所指為何？）我
    的意思是被告（即甲○○）在劃車子會有聲音。」等語，接
    續於97年2 月15日9 時30分許，在臺灣高等法院高雄分院96
    年度上易字第1168號甲○○毀損案件審理時，以證人身份供
    前具結後虛偽證稱：「（問：譯文內你說被告（即甲○○）
    每天出來都一直『譙』是什麼意思？）我那句話的意思是在
    劃我的車，『撬』我的車。」等語，就當日有無親見或親聞
    甲○○以鑰匙劃潘孝明所有（交由乙○○○使用）之車牌號
    碼XY -4292號自用小客車鈑金烤漆而出言制止此一於案情有
    重要關係之事項，供前具結，而為虛偽陳述，足生損害於國
    家刑罰權之正確行使。
二、案經臺灣高雄地方法院檢察署檢察官簽分偵查起訴。
    理  由
一、按本件被告乙○○○所犯係死刑、無期徒刑、最輕本刑為3
    年以上有期徒刑以外之罪，其於準備程序就前揭被訴事實為
    有罪之陳述，經受命法官告知簡式審判程序之旨，並聽取其
    與公訴人之意見後，本院認無不得或不宜改依簡式審判程序
    進行之情形，爰依刑事訴訟法第273 條之1 第1 項規定，裁
    定本件由受命法官獨任進行簡式審判程序，合先敘明。
二、上開犯罪事實，業據被告乙○○○於本院審理中坦承不諱，
    並有本院96年易字第2197號傷害等案件96年11月12日錄音光
    碟勘驗筆錄、審理筆錄及證人結文、臺灣高等法院高雄分院
    96 年 度上易字第1168號傷害等案件97年2 月15日審理筆錄
    及證人結文、本院96年度易字第2197號刑事判決書、臺灣高
    雄高等法院高雄分院96年度上易字第1168號刑事判決書在卷
    可稽（見本院96年易字第2197號卷第48、62、72、84至88頁
    ，臺灣高雄高等法院高雄分院96年度上易字第1168號卷第78
    、88、113 至118 頁），足認被告前開任意性自白與事實相
    符，本件事證明確，被告犯行堪以認定，應依法論科。
三、按刑法上之偽證罪，為形式犯，不以結果之發生為要件，一
    有偽證行為，無論當事人是否因而受有利或不利之判決，均
    不影響其犯罪之成立，而該罪所謂於案情有重要關係之事項
    ，則指該事項之有無，足以影響於裁判之結果者而言（最高
    法院71年度臺上字第8127號判例意旨參照）。查被告於甲○
    ○被訴毀損潘孝明所有（交由被告使用）之車牌號碼XY-429
    2 號自用小客車鈑金烤漆之案件審理中，2 度故意虛偽證稱
    錄音光碟之勘驗筆錄內容「每天出來都一直譙！在那譙什麼
    ？」，係指被告在劃車子之意，自足以影響於裁判之結果，
    此不因法院最終未予採信該等證述而有異。是核被告乙○○
    ○所為，係犯刑法第168 條之偽證罪。又按偽證罪為侵害國
    家法益之犯罪，其罪數應以訴訟之件數為準，雖先後2 度偽
    證，然僅1 件訴訟，應論以單純一罪（最高法院72年臺上字
    第3311號判例意旨參照）。被告就前開案件先後於本院、臺
    灣高等法院高雄分院審理中2 度虛偽證述，自屬接續犯之單
    純一罪。
四、爰審酌被告無視證人到庭作證應據實陳述之義務，2 度於審
    理中為虛偽證述，致生無謂之司法調查程序，耗費訴訟資源
    ，希冀影響司法審理結果之正確性，誠屬不該，惟念及被告
    於本院準備程序中坦承犯行，已見悔意，態度尚可等一切情
    狀，量處如主文所示之刑。末查，被告前未曾因故意犯罪受
    有期徒刑以上刑之宣告，有臺灣高等法院被告前案紀錄表在
    卷可按（見本院三卷第4 頁），僅因一時失慮，致罹刑典，
    且於本院尚知坦承犯行，已見悔意，態度尚可，經此偵審程
    序及罪刑之宣告，當知所警惕，信無再犯之虞，本院因認所
    宣告之刑以暫不執行為適當，爰併予宣告緩刑2 年，以啟自
    新；並斟酌被告於審理中故為不實陳述而無視據實作證義務
    等情，依刑法第74條第2 項第4 款之規定，諭知被告應向國
    庫支付新臺幣3 萬元，以示警惕。
據上論斷，應依刑事訴訟法第273 條之1 第1 項、第284 條之1
、第299 條第1 項前段，刑法第168 條、第74條第1 項第1 款、
第2 項第4 款，判決如主文。
本案經檢察官陳建州到庭執行職務。
中    華    民    國    98    年    10    月    30    日
                  刑事第七庭  法  官  林依蓉
以上正本證明與原本無異。
如不服本判決應於收受送達後10日內向本院提出上訴書狀，並應
敘述具體理由；如未敘述上訴理由者，應於上訴期間屆滿後20日
內向本院補提理由書（均須按他造當事人之人數附繕本）「切勿
逕送上級法院」。
中    華    民    國    98    年    10    月    30    日
                              書記官  邱靜銘
附錄本判決論罪科刑法條：
刑法第168條
於執行審判職務之公署審判時或於檢察官偵查時，證人、鑑定人
、通譯於案情有重要關係之事項，供前或供後具結，而為虛偽陳
述者，處7 年以下有期徒刑。


司法院資訊處製作；財團法人民間司法改革基金會備份。
